【裁判字號】    97,消債更,723
【裁判日期】    980731
【裁判案由】    更生
【裁判全文】
臺灣桃園地方法院民事裁定           97年度消債更字第723號
聲  請  人
即  債務人  甲○○
上列當事人因消費者債務清理事件聲請更生，本院裁定如下：
    主  文
聲請駁回。
聲請費用由聲請人負擔。
    理  由
一、按債務人不能清償債務或有不能清償之虞者，得依本條例所
    定更生或清算程序，清理其債務，消費者債務清理條例第 3
    條定有明文。次按債務人與金融機構協商成立者，不得聲請
    更生或清算。但因不可歸責於己之事由，致履行顯有重大困
    難者，不在此限；本條例施行前，債務人依金融主管機關協
    調成立之中華民國銀行公會會員辦理消費金融案件無擔保債
    務協商機制與金融機構成立之協商，準用前項之規定，復為
    同條例第151 條第5 項、第6 項所明定。是債務人聲請更生
    或清算，除須符合不能清償債務或有不能清償之虞之要件外
    ，倘其已與各債權銀行協議成立債務清理契約，尚須因不可
    歸責於己之事由，致該方案履行困難甚或履行不能，始能聲
    請更生或清算，避免債務人任意毀諾已成立之協商，濫用更
    生或清算之債務清理程序。
二、本件聲請意旨略以：聲請人於消費者債務清理條例施行前，
    曾於民國95年5 月9 日依照中華民國銀行公會會員辦理消費
    金融案件無擔保債務協商機制與最大債權銀行中國信託商業
    銀行就協商時確定之債務總金額新台幣（下同）2,042,555
    元協議成立清償方案，約定聲請人自95年5 月起，分80期，
    利率百分之0 ，於每月10日清償25,532元。聲請人當時每月
    收入約38,678元，然聲請人每月須房貸及生活家計，實無償
    還銀行債務之餘力，此顯因非可歸責於己之事由，致履行有
    重大困難，且其無擔保或無優先權之債務總額未逾12,00000
    0 元，復未經法院裁定開始清算程序或宣告破產，爰依法聲
    請更生等語。
三、按關於債務人及其受扶養親屬之必要生活費用部分，消費者
    債務清理條例雖期望使不幸陷入經濟困境之人得以清理債務
    ，重建生活，然並無意使每一債務人及其受扶養親屬，均仍
    維持其原有生活程度或超出其自身經濟能力之高消費生活，
    而係在保障債務人最低生活水準之前提下，使債務人盡力清
    償以得更生之機會，且債務人於負擔債務時，亦應能預見其
    為償還債務，於履行期間必須經歷較不寬裕的經濟生活，是
    債務人自應調整其心態及生活需求，債務人及其受扶養親屬
    生活費用之支出，自不應由債務人任意主張。又最低生活水
    準因地因人而異，固無一定之標準，然行政院主計處公告之
    97年度臺灣省平均每人每月之最低生活費9,829 元，雖非得
    一體適用，然究非不能作為認定債務人每月必要生活支出之
    標準，債務人應力求樽節開銷用以償債，始符誠信，一併敘
    明。
四、經查，聲請人於提起本件聲請後，業已依個別協商一致性方
    案機制，與最大債權銀行中國信託商業銀行達成和解，約定
    自98年3 月起、分150 期、利率百分之1 之還款條件，有個
    別協商一致性方案協議書影本1 紙附卷可稽，依中華民國銀
    行商業同業公會理監事聯席會第9 屆第5 次會議決議，其他
    債權銀行亦應比照同一條件辦理。準此，以聲請人債務總額
    1,674,473 元（詳如附表一所載）計算，則聲請人每期應負
    擔還款金額約12,000元，經本院所為聲請人償債能力分析結
    果，聲請人現每月償債能力為21,849元（詳如附表二所載）
    ，顯見聲請人並非無力清償。本件聲請人既無不能清償債務
    或有不能清償之虞已明，其聲請更生與法不合，且又無從補
    正，揆諸前開說明，自應駁回其更生之聲請，爰裁定如主文
    。
中    華    民    國    98    年    7     月    31    日
                  民事第一庭法  官  林哲賢
以上正本係依照原本作成
如不服本裁定，應於裁定送達後10日內，以書狀向本院提出抗告
，並繳納抗告費新臺幣1,000元
中    華    民    國    98    年    7     月    31    日
                            書記官  陳佳彬
附表一： 財產、負債表
┌───────┬─────┬───────┬────┐
│     資產     │   證據   │     負債     │  證據  │
├───────┼─────┼───────┼────┤
│汽車：1輛     │全國財產稅│合計1,674,473 │財團法人│
│（日產，2000年│總歸戶財產│元（含新光銀行│金融聯合│
│份，車牌號碼：│查詢清單、│46,632元、聯邦│徵信中心│
│5992-MR）     │稅務電子閘│銀行39,000元、│當事人查│
│              │門財產所得│台新銀行158,00│詢個人資│
│              │調件明細表│0元、日盛銀行4│料、聲請│
│              │          │20,000元、中國│人之債權│
│              │          │信託銀行920,52│人清冊  │
│              │          │1元、慶豐銀行9│        │
│              │          │0,320元）     │        │
├───────┴─────┴───────┴────┤
│現有資產價值，不足清償負債1,674,473 元              │
└──────────────────────────┘
附表二：償債能力分析表
┌────┬─────┬─────┬─────────┐
│聲請人自│ 本院判斷 │聲請人自陳│    本院判斷      │
│陳聲請前│          │聲請前兩年│                  │
│兩年每月│          │每月支出  │                  │
│收入    │          │          │                  │
├────┼─────┼─────┼─────────┤
│約38,678│依聲請人提│生活費：合│聲請人每月須支付租│
│元（任職│出之95及96│計31,375元│賃費7,000 元，有其│
│於力鵬企│年度綜合所│（含膳食費│提出之房屋租賃契約│
│業股份有│得稅各類所│3,000 元、│書可稽，惟房屋貸款│
│限公司）│得資料清單│水電費5,50│部分現已結清（見本│
│        │，及稅務電│0 元、日常│院卷第42、109 頁）│
│        │子閘門財產│生活用品1,│、保險費非屬必要支│
│        │所得調件明│000 元、租│出，皆應予扣除，再│
│        │細表所示，│賃費7,000 │依行政院所公布之97│
│        │確與聲請人│元、生活雜│年每人每月平均最低│
│        │自承者無違│支2,500 元│生活支出為9,829 元│
│        │。        │、保險費2,│（包含水、電、飲食│
│        │          │500 元、交│等），故聲請人每月│
│        │          │通費3,000 │平均合理必要支出應│
│        │          │元、房屋貸│為16,829元（計算式│
│        │          │款11,000元│：7,000+9,829=16,8│
│        │          │）        │29元）            │
├────┴─────┼─────┴─────────┤
│95至96年平均月收入約│每月合理支出約16,829元        │
│38,678元            │                              │
├──────────┴───────────────┤
│每月可供償債金額為21,849元（38,678-16,829=21,849元）│
└──────────────────────────┘
附表三：協商、毀諾分析表
┌─────┬────────────────────┐
│ 項   目  │       內    容                         │
├─────┼────────────────────┤
│協商銀行  │中國信託商業銀行                        │
├─────┼────────────────────┤
│協商日期  │95年5月9日                              │
├─────┼────────────────────┤
│協商條件  │95年5 月起，80期，利率百分之0 ，每月清償│
│          │25,532元                                │
├─────┼────────────────────┤
│毀諾日期  │96年12月3日                             │
├─────┼────────────────────┤
│已付期數  │17期                                    │
├─────┼────────────────────┤
│毀諾原因  │聲請人自陳：每月收入扣除必要支出及還款金│
│          │額已透支，須倚靠向親友借貸支應。        │
├─────┼────────────────────┤
│本院判斷  │聲請人95至96年平均月收入約38,678元，經附│
│          │表二償債能力分析，本院認聲請人每月可供清│
│          │償債務之能力應為21,849元。又聲請人業已依│
│          │個別協商一致性方案機制，與最大債權銀行中│
│          │國信託商業銀行達成和解，約定自98年3 月起│
│          │、分150 期、利率百分之1 之還款條件，依中│
│          │華民國銀行商業同業公會理監事聯席會第9 屆│
│          │第5 次會議決議，其他債權銀行亦應比照同一│
│          │條件辦理。準此，以聲請人債務總額1,674,47│
│          │3 元計算，則聲請人每期應負擔還款金額約12│
│          │,000 元 ，而依上所述，聲請人每月償債能力│
│          │約21,849元，足認聲請人顯非不能清償債務亦│
│          │無不能清償之虞，本件更生之聲請不符合消費│
│          │者債務清理條例第3 條所定要件，且上開欠缺│
│          │係屬無從補正。                          │
└─────┴────────────────────┘


司法院資訊處製作；財團法人民間司法改革基金會備份。
